【裁判字號】    97,訴,23
【裁判日期】    970617
【裁判案由】    侵權行為損害賠償
【裁判全文】
臺灣高等法院民事判決                    97年度訴字第23號
原      告  甲○○
            乙○○
上列二人共同
訴訟代理人  王道元律師
被      告  丙○○    住台南市.
訴訟代理人  宋忠興律師
上列當事人間因侵權行為損害賠償事件，經刑事庭移送，本院於
民國97年6月3日言詞辯論終結，判決如下：
    主  文
被告應給付原告甲○○新臺幣參拾伍萬伍仟陸佰零捌元、乙○○
新台幣玖萬元及各自民國 97年2月21日起至清償日止，按年息百
分之五計算之利息。
原告其餘之訴及假執行之聲請均駁回。
訴訟費用由被告負擔十分之一，餘由原告負擔。
    事實及理由
一、
(一)、原告主張：被告於民國（下同）96年2月13日上午8時許，騎
    乘車號A3J-210 號重型機車，由桃園縣新屋鄉往平鎮市○○
    路方向行駛，行經桃園縣中壢市○○路龍岡福利站往士校方
    向100 公尺處時，已預見行人陶儉毛推手推車違規由對向橫
    跨劃有禁止行人通過之分向限制線穿越道路，被告竟疏未注
    意採取必要之停煞安全措施，於略為偏閃後，貿然以時速30
    至40公里之車速前行，其騎乘之機車車頭撞擊陶儉毛所推之
    手推車，致陶儉毛倒地，受有頭部外傷並腦挫傷出血及顱內
    出血及腦水腫等傷害，經送醫急救後，延至同年 2月15日凌
    晨2 時許，終因中樞神經衰竭不治死亡。被告應就陶儉毛死
    亡，負侵權行為賠償責任。原告甲○○、乙○○分別為被害
    人陶儉毛之配偶、子女，受有下述損害：(I)、甲○○所受
    損害：醫療費440元、殯葬費用37萬9000元、慰撫金200萬元
    ，合計237萬9440元。(II)、乙○○所受損害：慰撫金200萬
    元。爰依民法第 184條第1項、第192條第1項、第194條規定
    ，提起本件訴訟，並聲明：(I)、被告給付甲○○237萬944
    0元、乙○○200萬元及各自起訴狀繕本送達翌日起至清償日
    止，按週年利率百分之 5計算之利息。(II)、前項請求，原
    告願供擔保，請准宣告假執行。
(二)、被告對其於上揭時、地，騎乘機車撞及陶儉毛之手推車，陶
    儉因而倒地受傷，經送醫急救，延至同年2月15 日死亡，原
    告係陶儉毛之配偶、子女，甲○○為陶儉毛支出醫藥費 440
    元、殯葬費37萬9000元等情不爭執。惟辯以本件車禍主因係
    被害人陶儉毛違規於禁止行人穿越路段推手推車穿越道路，
    陶儉毛應負較重之過失責任，原告請求之慰撫金過高，原告
    已領汽車強制責任保險金 150萬元，應予扣除等語。並聲明
    原告之訴駁回。如受不利益之判決，請准提供擔保免為假執
    行。
二、本件兩造不爭執事項如下述：
(一)、被告於上揭時地，騎乘機車，已注意陶儉毛（ 民國15年2月
    18日生）推手推車違規穿越禁止穿越路段，未採取必要及適
    當之停煞安全措施，其機車車頭撞及陶儉毛之手推車，致陶
    儉毛倒地受傷，送醫不治，於同年2月15日凌晨2時死亡等情
    ，有被告偵查筆錄及桃園地檢署相驗屍體證明書可按（見桃
    園地檢署96年度相字第399號第22-24頁）。
(二)、原告甲○○、乙○○係陶儉毛之配偶、子女，已分別領取汽
    車強制責任險理賠金75萬元（合計領取150萬元 ），有戶籍
    謄本可稽（見本院卷第17頁）。
(三)、原告甲○○為陶儉毛支支出醫藥費440 元、殯葬費37萬9000
    元，有收據可按（見附民卷第6-7頁）。
三、茲審酌原告本件請求是否有理由：
(一)、按因故意或過失，不法侵害他人之權利者，負損害賠償責任
    。又不法侵害他人致死者，對於支出醫療及增加生活上需要
    之費用或殯葬費之人，亦應負損害賠償責任。不法侵害他人
    致死者，被害人之父、母、子、女及配偶，雖非財產上之損
    害，亦得請求賠償相當之金額。民法第184條第1 項、第192
    條第1項、第194條分別定有明文。被告不法侵害陶儉毛致死
    ，即應對甲○○、乙○○因而所受之損害，負賠償責任。
(二)、原告所受損害為何？
１、原告甲○○部分：
、醫藥費440元、殯葬費37萬9000元：
    原告甲○○為陶儉毛支出醫藥費440元、殯葬費 37萬9000元
    ，已如上述。原告甲○○此部分請求，應屬有據。
、慰撫金200萬元：
    查甲○○為47年次生，於71年間與陶儉毛結婚，育有乙○○
    ，任家管。被告係嘉南藥理科技大學社會工作系畢業，93年
    有薪資所得17萬元、96年全年薪資所得為11萬4124元（有所
    得調件明細表、各類所得扣繳暨免扣繳憑單可稽）。爰斟酌
    兩造資力及本件車禍發生等情狀，認甲○○請求慰撫金 200
    萬元尚屬過高，應以120 萬元為適當，逾此金額之請求，不
    應准許。
、依上所述，甲○○得請求賠償之損害為醫藥費440 元、殯葬
    費37萬9000元、慰撫金120萬元，合計157萬9440元。
２、原告乙○○部分：
、慰撫金200萬元：
    查乙○○係啟英高中汽車修護科畢業，目前甫服完義務兵役
    待業中，其於入伍前，93年有16萬4000元之薪資收入，94年
    有10萬2893元之薪資收入。爰斟酌乙○○及甲○○學力、資
    力及本件車禍發生等情狀，認乙○○請求慰撫金200 萬元尚
    屬過高，應以 120萬元為適當，逾此金額之請求，不應准許
    。
(三)、本件甲○○、乙○○得請求賠償之數額：
１、被告抗辯本件車禍，被害人陶儉毛與有過失，主張過失相抵
    云云。
、查本件被害人陶儉毛於劃有分向限制線之路段，違規推手推
    穿越車道，被告預見陶儉毛違規穿越道路，未及早採取安全
    措施，其騎乘之機車撞及陶儉毛之手推車致陶儉毛死亡，已
    如上述。是堪認被害人陶儉毛對損害之發生與有過失，本院
    認本件車禍，被害人應負十分之三過失責任，被告應負十分
    之七過失責任，爰依民法第217 條規定減輕被上訴人賠償金
    額十分之三。
、原告甲○○、乙○○受損害依序為157萬9440元、120萬元，
    本件減輕被告賠償金額十分之三，被告應負賠償金額依序為
    甲○○110萬5608元（0000000*7/10=0000000)  、乙○○84
    萬元（0000000*7/10=840000）
２、按保險人依強制汽車責任保險法規定給付之保險金，視為加
    害人或被保險人損害賠償金額之一部分，加害人或被保險人
    受賠償請求時，得扣除之，強制汽車責任保險法第30條定有
    明文。本件原告甲○○、乙○○已各領汽車強制責任保險給
    付75萬元，依法即應予扣除。
    原告甲○○、乙○○依序得請求之數額為甲○○ 110萬5608
    元、乙○○84萬元，分別扣除已領汽車強制責任保險給付75
    萬元，原告甲○○、乙○○本件得請求被告賠償之數額為甲
    ○○35萬5600元（0000000-00000=355608)、乙○○9 萬元(
    000000-000000=90000)。
四、綜上所述，原告依侵權行為法則請求被告給付甲○○ 237萬
    9440元、乙○○200萬元，及各自起訴狀繕本送達翌日（ 即
    97年2月21日）起至清償日止，按年息5% 計算之利息。於甲
    ○○請求被告給付35 萬5600元、乙○○請求給付9萬元及各
    自97年2月21日起至清償日止，按年息 5%計算之利息部分為
    有理由，應予准許。逾上開範圍之請求，為無理由，應予駁
    回。本件命被告給付部分未逾150 萬元，於本院判決後即告
    確定而有執行力，原告就此部分聲請供擔保假執行，核無必
    要，應予駁回。原告敗訴部分，其假執行之聲請亦失所附麗
    ，應併予駁回。
五、本件事證已明，兩造其餘攻擊防禦方法，經核與本判決之結
    果不生影響，爰不一一論述。
六、據上論結，本件原告之訴，為一部有理由，一部無理由，依
    民事訴訟法第79條、第85條第1項，判決如主文。
中    華    民    國    97    年    6    月    17    日
                    民事第八庭
                        審判長 法  官 連正義
                               法  官 鄭威莉
                               法  官 滕允潔
正本係照原本作成。
原告如不服本判決，應於收受送達後20日內向本院提出上訴書狀
，其未表明上訴理由者，應於提出上訴後20日內向本院補提理由
書狀（均須按他造當事人之人數附繕本）上訴時應提出委任律師
或具有律師資格之人之委任狀；委任有律師資格者，另應附具律
師資格證書及釋明委任人與受任人有民事訴訟法第 466條之1第1
項但書或第2項（詳附註）所定關係之釋明文書影本。
被告不得上訴。
中    華    民    國    97    年    6     月    17    日
                               書記官 黃麗玲
附註：
民事訴訟法第466條之1（第1項、第2項）：
對於第二審判決上訴，上訴人應委任律師為訴訟代理人。但上訴
人或其他法定代理人具有律師資格者，不在此限。
上訴人之配偶、三親等內之血親、二親等內之姻親，或上訴人為
法人、中央或地方機關時，其所屬專任人員具有律師資格並經法
院認為適當者，亦得為第三審訴訟代理人。


司法院資訊處製作；財團法人民間司法改革基金會備份。
